【裁判字號】    98,交聲,2971
【裁判日期】    980908
【裁判案由】    交管條例聲異
【裁判全文】
臺灣板橋地方法院交通事件裁定        98年度交聲字第2971號
原處分機關  交通部公路總局臺北區監理所板橋監理站
異  議  人
即受處分人  甲○○
上列受處分人因違反道路交通管理處罰條例案件，對於交通部公
路總局臺北區監理所板橋監理站於民國98年7 月30日以板監裁字
裁41-CG0000000號所為之裁決處分（原舉發案號：臺北縣政府警
察局98年6 月10日北縣警交字第CG0000000 號），聲明異議，本
院裁定如下：
    主  文
原裁定撤銷。
甲○○汽車駕駛人爭道行駛，有機器腳踏車不在規定車道行駛之
情形，處罰鍰新臺幣壹仟元，並記違規點數壹點。
    理  由
一、原處分意旨略以：異議人甲○○騎乘車牌號碼為187-EGF 號
    重型機車，於民國98年5 月18日10時55分許，沿臺北縣土城
    市○○路往三峽方向行駛至立德路口附近時，有「機器腳踏
    車，不在規定車道行駛」之違規行為，經警依據科學取證照
    片於98年6 月10日以北縣警交字第CG0000000 號舉發違反道
    路交通管理事件通知單逕行舉發，而依違反道路交通管理處
    罰條例第45條第13款規定，裁處罰鍰新臺幣（下同）1,000
    元等語。
二、異議意旨略以：伊未收到罰單通知書，並未收到土城清水郵
    局領件通知，爰聲明異議等語。
三、按汽車（含機器腳踏車）駕駛人爭道行駛，且有機器腳踏車
    ，不在規定車道行駛之情形者，處新臺幣600 元以上1,800
    元以下罰鍰；汽車駕駛人有第45條之情形者，除依原條款處
    罰鍰外，並予記違規點數1 點，道路交通管理處罰條例第45
    條第13款、第63條第1 項第1 款定有明文。又汽車駕駛人之
    行為經以科學儀器取得證據資料證明其行為違規，當場不能
    或不宜攔截製單舉發者，得對汽車所有人逕行舉發處罰，道
    路交通管理處罰條例第7 條之2 第1 項第7 款，定有明文。
    另按「送達，於應受送達人之住居所、事務所或營業所為之
    。但在行政機關辦公處所或他處會晤應受送達人時，得於會
    晤處所為之。」、「於應送達處所不獲會晤應受送達人時，
    得將文書付與有辨別事理能力之同居人、受僱人或應送達處
    所之接收郵件人員。」、「送達，不能依前二條規定為之者
    ，得將文書寄存送達地之地方自治或警察機關，並作送達通
    知書兩份，一份黏貼於應受送達人住居所、事務所、營業所
    或其就業處所門首，另一份交由鄰居轉交或置於該送達處所
    信箱或其他適當位置，以為送達。」、「前項情形，由郵政
    機關為送達者，得將文書寄存於送達地之郵政機關。」，行
    政程序法第72條第1 項、第73條第1 項、第74條第1 項、第
    2 項分別規定明確。再按民事訴訟文書之寄存送達，依92年
    2 月7 日修正公布、同年9 月1 日施行之民事訴訟法第138
    條第2 項規定，自寄存之日起，經10日發生效力，此因應受
    送達人未必能即時領取訴訟文書而知悉其內容，故特設此規
    定以保障其權益。行政程序法雖未如前述民事訴訟法增設第
    138 條第2 項規定，但基於保障應受送達人權益之同一理由
    ，解釋上應認為有上開規定之類推適用。
四、本案異議人有於前揭時、地騎乘機器腳踏車不在規定車道行
    駛乙節，有設於該路口之監視錄影器所翻拍之照片2 張在卷
    可查，而異議人亦不否認有此違規行為，堪信真實。至其雖
    辯稱：伊未收到罰單通知書，並未收到土城清水郵局領件通
    知云云，然查本件原舉發機關逕行舉發而填製上開舉發通知
    單後，係向異議人現住所地即臺北縣土城市○○路○ 段196
    巷3 號2 樓以郵寄方式寄送，並指定到案期日為98年7 月10
    日，惟因未獲會晤本人亦無受領文書之同居人、受僱人或應
    送達處所之接收郵件人員，遂依上開行政程序法關於寄存送
    達之規定，於98年6 月12日將該舉發通知書寄存於土城清水
    郵局，並作送達通知書2 份，1 份粘貼於應受送達人門首，
    另1 份置於受送達處所信箱或適當位置，以為送達，異議人
    迄今仍未領取，此有卷附上開舉發通知單、送達證書及中華
    郵政股份有限公司板橋郵局98年9 月4 日郵字第0980300223
    號函在卷可查，依據前引寄存送達之規定，該舉發通知書應
    於98年6 月22日合法送達異議人無誤。則縱使異議人實際並
    未收受該舉發通知書，然原舉發機關既係依上開法定程序送
    達，自己發生合法送達之效力，不因異議人實際上有無收受
    而有所異。
五、綜上所述，異議人有於前揭時、地騎乘機器腳踏車不在規定
    車道行駛，已堪認定，且查異議人係於98年7 月30日始至原
    處分機關繳納罰鍰並聲明異議，因係在原指定到案日即98年
    7 月10日之30日以內，則原處分機關依上開規定及違反道路
    交通管理事件統一裁罰準表所定之標準，裁處罰鍰1,000 元
    ，於法並無不符。其次，原處分機關就前揭罰鍰金額之科處
    雖無違誤，但依道路交通管理處罰條例第63條第1 項第1 款
    規定，應對其予記違規點數1 點，原處分機關漏未對異議人
    予以記違規點數之處分，顯有不當。從而，本件聲明異議雖
    無理由，惟原裁決處分既有上開瑕疵可指，自應由本院予以
    撤銷，仍以受處分人駕駛汽車有違反道路交通管理處罰條例
    第45條第13款規定，依同條例第63條第1 項第1 款，及違反
    道路交通管理事件統一裁罰基準表之規定，科處異議人罰鍰
    1,800 元，並記違規點數1 點，以資適法。
據上論斷，應依道路交通案件處理辦法第20條，裁定如主文。
中    華    民    國    98    年    9     月    8     日
                  交通法庭  法  官  楊明佳
以上正本證明與原本無異
如不服本裁定應於送達後5日內向本院提出抗告狀
                            書記官  林金良
中    華    民    國    98    年    9     月    8     日


司法院資訊處製作；財團法人民間司法改革基金會備份。
